【裁判字號】    99,撤緩,41
【裁判日期】    990628
【裁判案由】    聲請撤銷緩刑
【裁判全文】
臺灣嘉義地方法院刑事裁定              99年度撤緩字第41號
聲  請  人  臺灣嘉義地方法院檢察署檢察官
受  刑  人  甲○○
上列聲請人因受刑人偽造文書案件，聲請撤銷緩刑（九十九年度
執緩字第一一五號），本院裁定如下：
    主  文
聲請駁回。
    理  由
一、聲請意旨略以：受刑人甲○○因偽造文書案件，前經本院於
    民國九十九年三月三十一日以九十九年度嘉簡字第三九七號
    判處應執行有期徒刑一年十月，緩刑五年，並於判決確定後
    一年內向中華民國公庫支付新臺幣五十萬元，於九十九年四
    月二十二日確定，惟該受刑人於緩刑前因故意犯詐欺取財案
    件，經本院於九十九年四月三十日以九十九年度嘉簡字第四
    二六號判處有期徒刑五月、五月，應執行有期徒刑八月，並
    於九十九年六月三日確定，爰依刑法第七十五之一條第一項
    第二款之規定，聲請將其緩刑之宣告予以撤銷等語。
二、按刑法第七十五條之一第一項第一款固規定：「受緩刑之宣
    告而有下列情形之一，足認原宣告之緩刑難收其預期效果，
    而有執行刑罰之必要者，得撤銷其宣告：一、緩刑前因故意
    犯他罪，而在緩刑期內受六月以下有期徒刑、拘役或罰金之
    宣告確定者。」此款規定係以受刑人於緩刑期內故意更犯他
    罪，而受有期徒刑六月以下、拘役獲罰金之宣告為其要件，
    且屬相對撤銷緩刑之事由，是撤銷緩刑宣告與否，檢察官與
    法院均有審酌之權限。
三、經查：
  （一）受刑人甲○○因偽造文書案件，前經本院於九十九年三
        月三十一日以九十九年度嘉簡字第三九七號判處應執行
        有期徒刑一年十月，緩刑五年，並於判決確定後一年內
        向中華民國公庫支付新臺幣五十萬元，於九十九年四月
        二十二日確定（下稱前案），惟該受刑人於緩刑前因故
        意犯詐欺取財案件，經本院於九十九年四月三十日以九
        十九年度嘉簡字第四二六號分別判處有期徒刑五月、有
        期徒刑五月，定其應執行刑為有期徒刑八月，並於九十
        九年六月三日確定（下稱後案）等情，有各該判決書及
        臺灣高等法院被告前案紀錄表各乙份在卷可憑。是本案
        受刑人係於緩刑期內故意更犯他罪，而在緩刑期內受有
        期徒刑六月以下之「宣告」確定，應屬刑法第七十五條
        之一第一項第一款之情形。
  （二）按緩刑制度係為促使惡性輕微之被告或偶發犯、初犯改
        過自新而設，如於緩刑前或緩刑期內因故意犯他罪，而
        在緩刑期內受得易科罰金之有期徒刑、拘役或罰金之宣
        告確定者，由法官依被告再犯情節，而裁量是否撤銷先
        前緩刑之宣告，此觀諸刑法第七十五條之一於九十四年
        二月二日修正時之立法理由即明（後於九十八年六月十
        日則係配合易服社會勞動制度另有修正）。準此，除符
        合各該條各款事由外，尚須考量再犯之情節，是否具備
        足認行為人仍未見悔悟，難收預期之效果，而有執行之
        必要，據而裁量是否撤銷先前緩刑之宣告，以免過於嚴
        苛。本件受刑人前案係因擔任社團法人嘉義市美容美髮
        美體教育推廣協會理事長及該協會附設職業訓練中心負
        責人期間，於九十六年間受行政院勞工委員會職業訓練
        局委託辦理職訓課程時，偽造在職證明、學員簽到退表
        等再向臺南職訓中心行使以詐取補助款，而犯刑法第二
        百十六條、第二百十條、第二百十五條、第三百三十九
        條第一項等罪名，經本院考量受刑人素行雖然可議，最
        後尚能知其所犯，表達悔悟之意，堪認係因一時失慮，
        致罹刑典，認其經此偵查審判程序，當知所警惕，信無
        再犯之虞，而判處應執行有期徒刑一年十月，如易科罰
        金，以新臺幣一千百元折算一日，併予宣告緩刑五年，
        並依刑法第七十四條第二項第四款命其應於判決確定後
        一年內向中華民國公庫支付新臺幣五十萬元等情，此觀
        上開前案之判決書即明。與後案判決對照以觀，後案亦
        係因受刑人於九十六年擔任社團法人嘉義市美容美髮美
        體教育推廣協會理事長及該協會附設職業訓練中心負責
        人期間，於受行政院勞工委員會職業訓練局委託辦理職
        訓課程時，偽造學員簽到退表向臺南職訓中心行使以詐
        取補助款，而犯刑法第二百十六條、第二百十條、第二
        百十五條、第三百三十九條第一項等罪名，此有該後案
        判決書在卷可佐，堪認後案犯罪與前案犯罪，實係受刑
        人於同一時期利用相同職務機會所為之相類犯行。參以
        受刑人後案係於九十九年一月四日經檢察官分案偵查，
        於同年一月五日偵查終結，而當時前案即本院九十八年
        訴字第七四九號案件已繫屬本院，後於九十九年三月二
        十二日裁定改以簡易程序處刑，並於同年三月三十一日
        裁判終結等情，此觀其臺灣高等法院被告前案紀錄表即
        明。而檢察官就後案與前案以分別起訴方式處理，固為
        其職權上之合法裁量，然未以在前案審判程序中追加起
        訴方式處理後案，則使受刑人無法於同一審判程序中就
        同時期之同類犯行同時獲得是否宜予緩刑宣告考量，本
        件實質上亦將致前案經考量受刑人諸項情狀後而給予緩
        刑宣告以啟自新之原意落空。本院衡酌上情認尚難以處
        理程序之不同即認前案原宣告之緩刑難收其預期效果，
        而確有執行刑罰之必要。況受刑人於前案之緩刑宣告係
        附有向國庫支付新臺幣五十萬元之負擔，縱未因後案撤
        銷其緩刑宣告，其仍需支付前案之負擔及承擔後案之刑
        罰，自難謂未符罪刑相當原則。此外，聲請人對於受刑
        人究有何「足認原宣告之緩刑難收其預期效果，而有執
        行刑罰之必要」等情，亦未有進一步釋明。是本件聲請
        人聲請尚乏其據，應予駁回。
四、依刑事訴訟法第四百七十六條，裁定如主文。
中    華    民    國    99    年     6    月    28    日
                      刑事第五庭  法  官  曾宏揚
上列正本證明與原本無異。
如不服本裁定，應於裁定送達後5日內向本院提出抗告狀（應附
繕本）。
中    華    民    國    99    年     6    月    28    日
                                  書記官  陳慶昀

司法院資訊處製作；財團法人民間司法改革基金會備份。
